臺灣士林地方法院刑事判決　　　　　　 93年度交易字第244號
公　訴　人　臺灣士林地方法院檢察署檢察官
被　　　告　甲○○
選任辯護人　洪嘉呈　　律師
上列被告因過失傷害案件，經檢察官聲請以簡易判決處刑（93年
度偵字第5808號），本院士林簡易庭認應適用通常訴訟程序而移
送（93年度士交簡字第1892號），茲判決如下：
    主  文
甲○○因過失傷害人，處有期徒刑肆月，如易科罰金，以參佰元
折算壹日。
    事  實
一、甲○○於民國（下同）93年3 月29日上午10時55分許，駕駛
    車號２Ａ─６６３６號自用小客車，自臺北縣汐止市○○街
    293 號對面紫明寺前之停車場駛出欲右轉進入明峰街時，原
    應注意汽車起步前，應顯示方向燈，注意前後左右有無障礙
    或車輛行人，並應讓行進中之車輛行人優先通行，而依當時
    天候晴，路面乾燥、無缺陷、無障礙物，視距良好，無號誌
    等狀況，並無不能注意之情事，乃竟疏未注意，於該停車場
    出口起步欲右轉進入明峰街時，未注意其左方車輛動態，並
    應讓行進中之車輛優先通行，以致其車頭左前側保險桿處撞
    擊適由乙○○駕駛車號ＢＫＲ－６３０號重型機車右後側排
    氣管處，使乙○○人、車倒地，因此受有左側脛骨平台骨折
    及下背痛、麻木感等傷害。甲○○於肇事後，在未被有偵查
    犯罪職權之公務員發覺前，向前往現場處理之臺北縣政府警
　　察局汐止分局警員承認為肇事者並願接受裁判。
二、案經甲○○自首並經乙○○訴由臺北縣政府警察局汐止分局
    報請臺灣士林地方法院檢察署檢察官偵查後聲請以簡易判決
    處刑。
    理      由
一、訊據被告甲○○對於在上揭時地，駕車與告訴人車輛發生撞
    擊致其受傷之事實固供承不諱，惟矢口否認其對本件車禍之
    發生有何過失可言，辯稱：被告係屬轉彎車且已進入交叉路
    口，路權歸屬應屬於被告，而被告起步前已善盡注意之責，
    否則不會停車等待告訴人通過，且被告係謹慎緩慢駛出該停
    車場；反之，告訴人超速行駛而未注意車前狀況，且其行經
    會堂等公共場所出入口，並未減速慢行，作隨時停車之準備
    ，因而煞車不及撞擊被告車輛之保險桿，顯未善盡注意義務
    ，被告應無過失可言等語資為抗辯。惟查：
  (一)被告確有於上揭時地駕車與告訴人車輛發生撞擊等情，業據
    其自承在卷，核與告訴人乙○○於警詢（偵查卷頁14以下）
    及偵查（偵查卷頁33以下）指訴之情節相符，復核與證人即
    現場處理警員陳海倫到庭所述相符（參本院審理筆錄）；被
    害人之傷勢，復有三軍總醫院診斷證明書2 件在卷可按，此
    外併有道路交通事故調查報告表(一)(二)、現場圖、談話紀錄表
    各1 件及事故現場照片多幀在卷可稽。
  (二)按汽車起步前，應顯示方向燈，注意前後左右有無障礙或車
    輛行人，並應讓行進中之車輛行人優先通行，道路交通安全
    規則第89條第1 項第6 款定有明文。被告駕車行經上開路段
    ，本應遵守前述之義務注意前後左右有無車輛，並應讓行進
    中之車輛優先通行，依當時情況亦無不能注意之特殊情形，
    竟疏未注意告訴人騎乘之機車正自其左方直行而來，貿然駕
    車自停車場駛出進入明峰街車道上，以致撞擊被害人車輛因
    而肇事，其有過失甚為明確。且本件車禍肇事責任經檢察官
    會亦同認：「甲○○駕駛自小客車，路外起駛未讓車道上行
    駛之車輛先行，為肇事原因；乙○○駕駛普通重機車無肇事
    因素」等語，此有該會93年9 月29日北鑑字第931110號函及
    內附之鑑定意見書各1件在偵查卷頁52以下可稽；又被告之
    過失行為與被害人所受傷害間復有相當因果關係。本件事證
    已臻明確，被告犯行堪予認定。
二、被告雖另辯稱如上所述，然查，(一)肇事現場並非2 道路以上
    交互通過之交叉路口（參現場圖所示，另據證人陳海倫所證
    需具有斑馬線、紅綠燈始謂之），而係一停車場與道路交會
    之處，自無適用道路交通安全規則第102 條所示之規範義務
    可言。(二)依現場圖路面白色邊線為準而論，被告車輛車頭已
    進入明峰街之道路上，而該道路之優先使用權係行進中之告
    訴人，而非被告，不論被告車輛是否已停止，均不能剝奪告
    訴人此項路權，否則以搶道或爭道行駛之方式將可取得優先
    路權，其不合理，至為明白。(三)依現場圖之告訴人機車煞車
    痕所示，其距離共5.7 公尺，參照交通部66年10月27日交路
    （）字第10275 號函示「一般公路汽車（亦適用於機車）
    煞車距離、行車速度對照表」，告訴人之行車速度約落於時
    速30至35公里之間，並未超越速限40公里，故告訴人並未超
    速行駛可堪認定，而該速度依交通部函示「汽車行駛距離及
    反應距離一覽表」，告訴人之反應距離約為6.24至7.28 公
    尺之間，以被告於警詢及偵查時所供：見到告訴人車輛時約
    距離5 至6 公尺之情（偵查卷頁11及34），告訴人根本未有
    足夠之反應時間，是亦難認其有何能注意而未注意車前狀況
    之情形。(四)再者，肇事地點係紫明寺之停車場出口與明峰街
    之交會處，有如前述，並非人車擁擠之公共場所出入口，被
    告自不能以此認其與告訴人有併存之路權，而認告訴人亦與
    有過失。(五)被告雖稱事後曾向警方反應肇事地點路面上尚有
    其他煞車痕云云，惟證人陳海倫已證稱：「因為我已經製作
    完成現場圖，他說的也不知道有沒有，所以我沒有再做」「
    我不確認有被告所反應的煞車痕」等語（參本院審理筆錄第
    5 頁），是該煞車痕究係何人車輛所遺留，難以認定，且事
    後現場有遭人變更之風險，亦難憑被告憑空之詞作有利於其
    之認定。(六)另證人丙○○並未目擊車禍發生之經過，業經其
    到庭證述：「以我所在的位置，我無法看到當時擦撞的情形
    ，我只看到1 部摩托車過去就倒了，我不知情形如何」等語
    （本院審理筆錄第8 頁），故其證詞亦無足為本件車禍責任
    判定之依據。(七)至被告聲請再將本件車禍肇事責任送請覆議
    鑑定，因本件事證已明，本院認並無再送鑑定必要，應予駁
    回。
三、核被告所為，係犯刑法第284 條第1 項之過失傷害人罪。本
    件車禍發生之時，雖係由路人報案，但被告於警方前往現場
    處理時，當場承認為肇事者等情，業據被告於偵審時供述明
    確，併有警方自首情形紀錄表1 件在卷可按，應認被告係於
    犯罪未被發覺前向該管公務員自承犯罪而願接受裁判，核與
    自首之要件相符，應依法減輕其刑。爰審酌被告並無前科，
    平日素行良好，其手段、教育智識程度、告訴人所受傷害非
    輕及犯後矢口否認犯行，未見悔意，態度不佳，且迄未與被
    害人達成民事和解賠償其損害等一切情狀，量處如主文所示
    之刑，並諭知易科罰金之折算標準。
據上論斷，應依刑事訴訟法第451 條之1 第4 項第1 款、第452
條、第299 條第1 項前段，刑法第284 條第1 項前段、第41條第
1 項、第62條前段，罰金罰鍰提高標準條例第1 條前段、第2 條
，判決如主文。
本案經檢察官王巧玲到庭執行職務
中　　華　　民　　國　　94　　年　　4 　　月　　15　　日
              　　刑事第五庭審判長法　官  朱光仁
                  　　　　　　　　法　官  李昆霖
                                  法　官  彭洪媛
以上正本證明與原本無異。
如不服本判決應於判決送達後10日內向本院提出上訴狀。
                                  書記官  劉政惠
中　　華　　民　　國　　94　　年　　4 　　月　　20　　日
附錄本案論罪科刑法條之依據：
刑法第284條第1項前段
因過失傷害人者，處六月以下有期徒刑、拘役或五百元以下罰金
，致重傷者，處一年以下有期徒刑、拘役或五百元以下罰金。
